【裁判字號】    89,易緝,27
【裁判日期】    900613
【裁判案由】    詐欺
【裁判全文】
臺灣基隆地方法院刑事判決                          八十九年度易緝字第二七號
    公  訴  人  臺灣基隆地方法院檢察署檢察官
    被      告  甲○○
右列被告因詐欺案件，經檢察官提起公訴( 八十七年度偵字第三０一九號 )，本院判
決如左：
    主      文
甲○○意圖為自己不法之所有，以詐術使人將本人之物交付，處有期徒刑陸月，如易
科罰金以參佰元折算壹日。
    事      實
一、甲○○明知其持有以高雄銀行六合分行為付款人之賴耀煌名義之支票，無法兌現
    ，竟意圖為自己不法之使用，於民國八十四年七月十九日，在苗栗縣頭份鎮○○
    路九號，利用不知情之乙○○，在賴耀煌名義之票號五九三八二號空白支票上，
    填寫發票日為八十日年七月二十八日，面額新台幣（下同）五十萬元，並在發票
    人欄加蓋賴耀煌之印章後，持向葉富送購買蘭花，使葉富松陷於錯誤，而交付蘭
    花三盆。
二、案經台灣士林地方法院檢察署呈向台灣高等法院檢察署會轉台灣基隆地方法院檢
    察署檢察官偵查起訴。
    理      由
一、訊據被告甲○○對於在前開時地曾偕乙○○向葉富松購買蘭花三盆之事實固不諱
    言，但矢口否認有任何詐欺之犯行，弁稱：乙○○與伊認識後一直自稱叫賴耀煌
    ，給伊的名片也是賴耀煌，因蘭花是乙○○要買的，所以才帶他去向葉富松購買
    ，支票也是他自己簽發的，與伊無涉云云，惟查被告如何於前開時地帶同乙○○
    與葉富松之友人劉興祥前去向葉某購買蘭花，如係由乙○○當場開票，被告當時
    且介紹乙○○係大佛山董事長的特別秘書，以堅葉富松之信心，支票退票後葉富
    松為催討欠款，又如何透過劉興祥找到被告，而有關賴耀煌的名片係由被告所交
    付，與葉富松等情，不但已據被害人葉富松於偵審中迭陳至詳（見台灣士林地方
    法院檢察署八十五年度偵緝字第一二三號、台灣士林地方法院八十五年度訴字第
    七六七號被告乙○○偽造有價證券案卷），並有該支票及退票紀錄單與賴耀煌之
    名片影本各一件附於台灣士林地方法院檢察署八十五年度偵緝字第一二三號卷足
    稽。乙○○雖迭經本院傳拘無著，惟其於被訴偽造有價證券（即本案支票）之前
    開案件，固坦承由其簽發受上開支票向葉富松購買蘭花之事實，但稱純係受被告
    之託云云，而查所購得之蘭花，經葉富松交付後，係為被告所取去，並不在乙○
    ○上海之之事實，復為被告於台灣高等法院調查乙○○偽造有價證券之前開案件
    時所自行供認（見台灣高等法院八十六年度上訴字第四一六四號卷、八十六年十
    月三十日訊問筆錄）。足徵乙○○所指蘭花是被告要買的，其僅受託偕被告前往
    ，並代開支票，應屬言而有據。至被告訴稱係因乙○○欠其款項，故用所購買之
    蘭花以抵帳云云，但被告既未能提供乙○○曾欠其款項之任何證據以供斟酌，自
    難憑信。綜據上述，被告否認犯罪之弁解，自無可採，其犯罪事證至臻明確，應
    予依法論科。
二、核被告所為係犯刑法第三百三十九條第一項之詐欺罪。被告利用不知情之乙○○
    簽發支票向被害人葉富松詐購蘭花，屬間接正犯。（起訴書雖制乙○○為本案之
    共同正犯，惟乙○○之部分，案經台灣高等法院以八十六年度上訴字第四一六四
    號判決無罪確定在案，此有該判決正本存卷可稽，是鄭金水並非本案之共同正犯
    ，而僅係被利用之不知情者應可認定），爰審酌被告尚無前科，及其犯罪動機、
    手段、所生損害及犯後態度尚不知坦承等一切情狀，量處如主文所示之刑，並諭
    知易科罰金之折算標準，用示懲儆。
三、又前開支票雖曾經發票人賴耀煌掛失止付。但查高雄銀號六合分行第一０五四七
    三帳戶，係賴耀煌於八十四年五月親自開立，領取支票後，以三萬六千元之代價
    ，將支票及印鑑授權並交付，「黃長富」使用，其明知上開帳戶中第五九三八０
    至五九四００號空白支票一本並未遺失，而於八十四年七月二十七日，以遺失為
    由，向前開銀行辦理掛失止付，並向高雄市票據交換所及高雄市政府警察局新興
    分局申報遺失，而犯有誣告罪，案經台灣高等法院高雄分院以八十六年度上易字
    第一二七號判決賴耀煌有罪確定在案，此有台灣高等法院八十六年度上訴字第四
    一六四號判決正本之記載足按。該賴耀煌既將空白支票授權他人使用，則被告使
    用賴耀煌之支票（即將支票交與乙○○簽發）自無偽造有價證券可言，應併敘明
    。
四、公訴意旨另以被告甲○○又將賴耀煌名義之票號五九三八四號，面額四十萬元之
    支票，持交知情之乙○○轉託不知情之張俊國向他人詐調同額現金，該支票屆期
    後，經持票人廖建隆提室示，竟遭退票，因認被告此部分所為亦犯有刑法第三百
    三十九條第一項之詐欺罪嫌。此無非以同案被告乙○○之供述，被害人廖建隆之
    證述及有支票影本附卷可稽為其論據。惟訊之被告甲○○不但堅決否認有此部分
    犯行，弁稱：伊並未交付該支票予乙○○，更不知鄭某有向他人調現之事實云云
    。經查乙○○於本院調查時雖傳拘無著，但據其於被訴偽造有價證券之前開案件
    ，不但堅稱，支票是借自被告，且參請前述向被害人葉富松購買蘭花所使用之賴
    耀煌名義支票亦係由被告處提出而流通之情形以觀，自堪信乙○○所供支票係借
    自被告為實在。惟乙○○既向被告借支票使用，除兩人非共謀詐騙，本應由乙○
    ○負責支票之兌現，始符常情，本件遍查全卷，既未見有乙○○調得現款後以之
    交與被告或與被告明分之任何證據，且據證人張俊國供述，支票退票後，乙○○
    已將款項交與伊，由伊還給廖建隆（見台灣士林地方法院八十五年度訴字第七六
    七號卷、八十五年九月十八日訊問筆錄），準此，由其被告僅係單純將支票借與
    乙○○，並未有與乙○○共謀詐欺之情事。更何況乙○○部分，又已經台灣高等
    法院判決無罪確定在案，有如前述，此部分應堪認被告未參與詐欺，此外復查無
    其他確證足資證明被告此部分有犯罪，惟公訴人既認此部分與上開成罪部分，有
    裁判上一罪之連續關係，爰不另為無罪之諭知。
據上論斷，應依刑事訴訟法第二百九十九條第一項前段，刑法第三百三十九條第一項
，第四十一條第一項，罰金罰鍰提高標準條例第一條前段，第二條判決如主文。
本案經檢察官周慶華到庭執行職務。
中      華      民      國       九十       年     六     月    十三    日
                                  臺灣基隆地方法院刑事第一庭
                                        法  官    洪  政  雄
右正本證明與原本無異。
對於本件判決如有不服，應於收受送達後十日內，向本院提出上訴狀，上訴於臺灣高
等法院，並按他造當事人之人數附具繕本。
                                        書記官    簡  豐  益
中      華      民      國       九十       年     六     月    十五    日
附錄論罪法條
刑法第三百三十九條第一項：
意圖為自己或第三人不法之所有，以詐術使人將本人或第三人之物交付者，處五年以
下有期徒刑、拘役或科或併科一千元以下罰金。


司法院資訊處製作；財團法人民間司法改革基金會備份。
